【裁判字號】    98,台上,4668
【裁判日期】    980818
【裁判案由】    違反毒品危害防制條例
【裁判全文】
最高法院刑事判決            九十八年度台上字第四六六八號
上  訴  人  甲○○
選任辯護人  劉興業律師
上  訴  人  乙○○
上列上訴人等因違反毒品危害防制條例案件，不服台灣高等法院
中華民國九十六年一月十一日第二審判決（九十五年度上訴字第
二三五０號，起訴案號：台灣板橋地方法院檢察署九十四年度偵
字第一０六六一號），提起上訴，本院判決如下：
    主  文
原判決撤銷，發回台灣高等法院。
    理  由
本件原判決維持第一審論處上訴人甲○○販賣第一級毒品未遂（
處有期徒刑七年六月），又販賣第二級毒品（處有期徒刑七年六
月）；上訴人乙○○意圖販賣而持有第二級毒品（處有期徒刑七
年）各罪刑之判決，駁回上訴人等在第二審之上訴，固非無見。
惟查：（一）、被告以外之人於審判外之言詞或書面陳述，除法
律有規定者外，不得作為證據，刑事訴訟法第一百五十九條第一
項定有明文。而所謂法律有規定者，即包括同法第一百五十九條
之一至之五所規定傳聞證據具有證據能力之例外情形。故如欲採
被告以外之人於審判外如警詢所為之言詞陳述為證據時，必須符
合法律所規定之例外情形，方得認其審判外之陳述有證據能力，
並須於判決中具體說明其符合傳聞證據之例外情形及其得心證理
由，否則即有不合證據法則及判決理由不備之違法。上訴人甲○
○在原審之辯護人於民國九十五年十二月二十八日審理時即辯稱
：證人林明宏於警詢所為陳述，係被告以外之人於審判外之陳述
，應無證據能力等語（見原審卷第一三六頁背面）。原判決未具
體說明林明宏於警詢之陳述符合傳聞證據之例外情形及其得心證
理由，即遽以該警詢之陳述作為認定甲○○犯罪事實所憑證據（
見原判決第七頁第三至七行），難謂適法。（二）、有罪判決書
之事實一欄，為適用法令之依據，應將法院依職權認定與犯罪構
成要件有關之事項，於事實欄詳細記載，並於理由說明其憑以認
定之證據，使事實與理由兩相一致，始為合法。又販賣毒品之所
謂販賣行為，係行為人基於營利之目的，而販入或賣出毒品而言
，即主觀上有營利之意圖，且客觀上有販賣行為，始足構成。原
判決論以甲○○販賣第一級毒品未遂及販賣第二級毒品罪，惟事
實欄並未認定甲○○有何營利意圖，於理由欄內亦未敘明認定甲
○○販賣第一級毒品及販賣第二級毒品係基於營利意圖之理由，
亦有判決理由不備之違法。（三）、有罪之判決書，應於理由內
記載認定犯罪事實所憑之證據及其認定之理由，刑事訴訟法第三
百十條第一款定有明文。原判決事實欄記載乙○○於九十四年六
月間某日，向姓名年籍不詳綽號「小胖」之成年男子，購入第二
級毒品甲基安非他命毛重七一一點二公克後，即意圖販賣，自行
將購入之安非他命以每兩（約三五點五公克）一包之重量分裝成
二十包，並持放於台北縣三重市○○○路三十七號五樓居處內，
伺機販售他人。甲○○於九十四年六月間，向綽號「小胖」男子
，以不詳價格購入第一級毒品海洛因總重七點九七公克及第二級
毒品甲基安非他命毛重約一百三十五點五八公克，即意圖販賣，
將海洛因以不等重量分裝成六包，及將甲基安非他命以不等重量
分裝為十三包。及至九十四年六月十六日下午某時，甲○○在台
北縣三重市○○○路三十七號五樓乙○○居處，以新台幣（下同
）三萬元代價，將甲基安非他命六包（驗後毛重五一點九八公克
）出售林明宏，並暗自夾帶海洛因一包（重一點七公克）給林明
宏。復於同日下午四時許，在台北縣三重市○○○路二十三號前
，將海洛因一包（毛重零點四公克，鑑驗淨重零點二公克）以三
萬元之代價出售陳國淞。惟甲○○向陳國淞收受三萬元現金，未
及交付海洛因之際，即為海岸巡防署查緝員當場查獲而不遂，並
扣得上開海洛因一包。查緝人員再經甲○○、乙○○同意，至上
址查扣乙○○所有之安非他命二十包（毛重為七一一點二公克）
，甲○○所有之海洛因四包（共淨重六點零八公克，另已分別交
付一包予陳國淞、一包予林明宏）、甲基安非他命七包（毛重八
三點七公克、另已交付六包予林明宏）等情（見原判決第一頁倒
數第六行以下至第二頁第一五行），並列載於原判決附表（下稱
附表）編號1、3、5、6、7、8，而於主文諭知編號1、3、5、6之
毒品應沒收銷燬之。但理由內卻未論述附表編號1、3、5、6 、7
、8 扣案物係分屬第一級毒品海洛因或第二級毒品安非他命及其
重量之依據（內政部警政署刑事警察局九十四年七月十四日刑鑑
字第0940096208號鑑定書記載送驗甲基安非他命編號1至6，驗前
總毛重五二點零九公克，抽取編號1 鑑定結果，驗餘為五點三七
公克；編號7至33，驗前總毛重七九四點九一公克，抽取編號 15
鑑定結果，驗餘為三四點七○公克，見第一審卷第四六頁），併
有違誤。以上或係上訴人等上訴意旨所指摘，或為本院得依職權
調查之事項，應認原判決有撤銷發回更審之原因。
據上論結，應依刑事訴訟法第三百九十七條、第四百零一條，判
決如主文。
中    華    民    國  九十八  年    八    月   十八   日
                      最高法院刑事第二庭
                          審判長法官  莊  登  照
                                法官  陳  世  淙
                                法官  許  錦  印
                                法官  蘇  振  堂
                                法官  蕭  仰  歸
      本件正本證明與原本無異
                                      書  記  官
中    華    民    國  九十八  年    八    月   二十   日
                                                      v


司法院資訊處製作；財團法人民間司法改革基金會備份。
